臺灣臺北地方法院民事判決　　　　　　　 100年度建字第10號
原　　　告　晉毅工程有限公司
法定代理人　湯文彬
訴訟代理人　周金城律師
　　　　　　李柏杉律師
被　　　告　萬邦國際股份有限公司
法定代理人　郭功文
　　　　　　曾增承原名曾增振.
上列當事人間請求清償債務事件，本院於100 年6 月8 日言詞辯
論終結，判決如下：
    主      文
被告應給付原告新臺幣壹佰陸拾萬仟陸佰伍拾捌元，及自民國
一○○年五月二十四日起至清償日止，按週年利率百分之五計算
之利息。
訴訟費用由被告負擔。
本判決於原告以新臺幣伍拾萬伍仟元供擔保後，得假執行。
    事實及理由
壹、程序方面：
一、按當事人得以合意定第一審管轄法院，民事訴訟法第24條第
    1項前段定有明文。經查，兩造簽訂之工程施工協議書第15
    條約定，合意以本院為第一審管轄法院（見本院卷第17頁）
    ，是本院就本件訴訟應有管轄權。
二、按現行公司法，就有關股份有限公司執行業務機關之規定，
    係採董事集體執行制，公司業務之執行，原則上均由董事會
    決定之（參見公司法第203條），對外則由董事長代表公司
    （參見公司法第208條第3項），董事並無單獨執行業務或代
    表公司之職權。至於董事長倘已死亡，因其人格權業已消滅
    ，僅能依公司法第208條第1、2項之規定，另行補選董事長
    ，若董事不依同條第1、2項規定互選董事長時，則依公司法
    第8條第1項規定意旨，應由全體常務董事或全體董事代表公
    司，此有最高法院85年度臺抗字第17號、臺灣高等法院81年
    度抗字第802號裁定、臺灣高等法院暨所屬法院70年、86年
    法律座談會研討結果參照。經查，本件原告於民國99年11月
    11日起訴時，被告原董事長曹炯賢早已於97年3月12日死亡
    ，又被告公司目前尚未聲請清算，有臺灣新竹地方法院函覆
    本院之100年4月7日新院燉民慎100年度慎字第7227號函文附
    卷可參（見本院卷第120頁），依前揭說明，不論曹炯賢於
    死亡前是否已辭任董事長一職，均無礙原告起訴時，被告處
    於董事長未明、未經主管機關核備之狀態，而被告既設有董
    事，依目前仍有效100年4月13日公司變更登記事項卡（見本
    院卷第124-125頁），其董事尚有曾增振、郭功文二人，渠
    等又未互選董事長，依公司法第208條第1、2項、第8條第1
    項規定，由全體董事曾增振及郭功文代表被告。
三、被告經合法通知，未於最後言詞辯論期日到庭，經核無民事
    訴訟法第386 條各款所列情事，爰准原告之聲請，對被告為
    一造辯論判決。
貳、實體方面：
一、原告主張：伊與被告於93年7月間簽訂工程施工協議書（下
    稱系爭協議書），約定由被告承攬奇美電子廠LCM之EPOXY塗
    地工程（下稱系爭工程），並約定：未經伊書面同意不得半
    途撤場，伊則於工程完竣且驗收合格後給付被告工程款。詎
    系爭工程尚未完工之前，被告故意違反前開約定，於94年6
    月擅自撤離工地現場，導致伊須另行僱工、購料以接續完成
    系爭工程，因而受有損害。被告違反合約約定半途撤場，自
    應給付伊以工程款10%計算款項，計新臺幣（下同）1,842,
    625元【計算式：（原總工程款17,726,250＋追加工程款700
    ,000）×10%＝1,842,625】，惟被告於97年6月26日就系爭
    工程另訴請求伊給付工程款2,553,843元，經鈞院98年度建
    字第7號及臺灣高等法院98年度建上易字第33號審理後（下
    稱前案判決），依臺灣高等法院98年度建上易字第33號民事
    判決理由略以：「……上訴人（即本件伊）抗辯被上訴人（
    即本件被告）就系爭工程中途撤場，由上訴人自行僱工、購
    料以接續完成系爭工程一節，堪信為真實。」等語，認定上
    開1,842,625元違約金請求數額，其中1,077,915元與被告前
    案所請求工程款抵銷，伊本件就違約金部分僅得請求764,70
    0元。又因被告中途撤場，伊需另行僱工、購買材料完成後
    續修補工程，所支出費用共計988,958元（工作人員薪資185
    ,337元＋施工材料費用549,220元＋業主永青公司之扣款與
    折讓254,401元＝988,958元），其中永青公司扣款部分150,
    010元亦經被告於前案請求給付工程款之訴訟中抵銷，伊就
    扣款及折讓之損害賠償僅得請求104,391元，伊就系爭工程
    得請求之損害共計為838,948元（988,958－150,010＝838,
    948），爰提起本件訴訟，請求被告給付損害賠償838,948元
    、違約金764,710元共計1,603,658元及法定遲延利息等語。
    並聲明：如判決主文所示。
二、被告未於最後言詞辯論期日到庭，依其先前到庭之陳述略以
    ：原告於99年7月間即知悉被告公司原法定代理人曹炯賢已
    過世，則其起訴自始即不合法等語。
三、原告主張上開事實，業據提出與所述相符之工程施工協議書
    、員工薪資支出明細表、晉毅工程現場日報表、晉毅工程有
    限公司出貨單、應付帳款扣款明細、永青公司折讓證明單、
    本院98年度建字第7號判決及臺灣高等法院98年度建上易字
    第33號民事判決等件影本附卷為憑（見本院卷第11-74頁）
    ，並經本院調閱前揭民事判決卷宗查核屬實，被告已於相當
    時期受合法通知，而未於最後言詞辯論期日到庭爭執，亦未
    提出書狀答辯供本院斟酌，依民事訴訟法第280條第3項準用
    第1項規定，堪信原告主張為真實。又被告雖辯稱原告起訴
    自始即不合法云云；惟查，當事人之書狀應載明法定代理人
    ，而此部分欠缺並非不得補正（參照民事訴訟法第116條、
    第121條），被告法定代理人死亡應由全體董事曾增振及郭
    功文代表被告已如前述，並經原告具狀補正曾增振及郭功文
    等人為法定代理人（參見其100年4月11日之承受訴訟聲明狀
    ，卷第109-110頁），是被告所辯並不足採。從而原告依系
    爭契約之法律關係請求被告給付如主文第一項所示之金額及
    自起訴狀繕本送達之翌日即100年5月24日起至清償日止，按
    週年利率5%計算之利息，為有理由，應予准許。
四、原告陳明願供擔保，以代釋明，聲請宣告假執行，經核與法
    律規定相符，爰酌定相當之擔保金額，予以准許。
五、訴訟費用負擔之依據：民事訴訟法第78條。
中    華    民    國   100    年    6     月    23    日
                  民事第五庭    法  官  鄧德倩
以上正本係照原本作成
如對本判決上訴，須於判決送達後20日內向本院提出上訴狀。如
委任律師提起上訴者，應一併繳納上訴審裁判費。
中    華    民    國   100    年    6     月    23    日
                                 書記官  李彥勳